臺灣桃園地方法院民事判決　　　　　　　94年度訴字第1157號
原　　　告　乙○○
訴訟代理人　甲○○律師
複　代理人　戊○○
　　　　　　丁○○
被　　　告　丙○○
上列當事人間清償債務事件，於民國94年11月1 日言詞辯論終結
，本院判決如下：
    主  文
被告應給付原告新台幣壹佰肆拾捌萬柒仟貳佰元，及其中新台幣
壹佰拾玖萬仟捌佰零玖元自民國八十九年三月十六日起至清
償日止，按週年利率百分之五計算之利息。
訴訟費用由被告負擔。
本判決於原告以新台幣伍拾萬元供擔保後，得假執行。
    事實及理由
一、本件原告起訴主張：被告於民國88年9 月15日向其借款新台
    幣（下同）1,393,809 元，原告即簽發發票日88年9 月16日
    、付款人臺灣省合作金庫大安支庫、支票號碼QS0000000 之
    同額支票1 紙交付被告，業經被告提示兌現，而被告同時亦
    以其所經營之宏電企業有限公司（下稱宏電公司）簽發發票
    日89年3 月15日、付款人中華商業銀行桃園分行、支票號碼
    AD0000000 、面額1,487,200 元之支票1 紙，其中93,391元
    之差額為兩造約定之利息，並交付原告作為屆期返還借款之
    用。詎被告於前開借款清償期屆至，並未依約履行，迭經其
    催告，亦未獲置理。被告抗辯以原告經營之橡榮電子材料股
    份有限公司（下稱橡榮公司）積欠宏電公司之稅款抵銷乙節
    ，縱積欠稅款之事實為真，該債權係存在宏電公司與橡榮公
    司間，與原告及被告個人無涉，被告無從以之與原告所有系
    爭借款債權相抵銷，為此，依消費借貸之法律關係，提起本
    件訴訟，並聲明：除供擔保之金額外，如主文所示。
二、被告則以：其為宏電公司之負責人，前承包原告所經營之橡
    榮公司新建廠房水電工程，因原告表示機器設備有待處理，
    要求其開立宏電公司之統一發票多紙供橡榮公司報稅使用，
    原告並承諾所生稅款將代為處理，惟未依約履行，造成宏電
    公司遭核定需繳交1 千多萬元之稅款，其因無力繳交，故向
    原告借貸系爭借款繳稅，故主張以該稅款與系爭借款相抵銷
    等語，資為抗辯，並聲明：駁回原告之訴。
三、原告主張被告於88年9 月15日向其借款1,393,809 元，原告
    即簽發發票日88年9 月16日、付款人臺灣省合作金庫大安支
    庫、支票號碼QS0000000 之同額支票1 紙交付予被告，業經
    被告提示兌現，而被告同時亦以其所經營之宏電公司名義簽
    發發票日89年3 月15日、付款人中華商業銀行桃園分行、支
    票號碼AD0000000 、面額1,487,200 元之支票1 紙，其中93
    ,391 元 之差額為兩造約定之利息，並交付原告作為屆期返
    還借款之用等情，為被告所不爭執，復有原告提出借據1 紙
    、前開支票2 紙為證，應堪信為真正。
四、原告主張被告積欠系爭借款迄未清償，依消費借貸之法律關
    係，被告應清償系爭借款及法定遲延利息；被告對於向原告
    借貸系爭借款，已屆清償期仍未清償乙節並不否認，惟主張
    以原告積欠之1 千萬餘元稅款抵銷云云。按2 人互負債務，
    而其給付種類相同，並均屆清償期者，各得以其債務，與他
    方之債務，互為抵銷，民法第334 條第1 項前段固定有明文
    。惟依前開規定，債務人欲主張抵銷，必須二人間互負債務
    ，給付種類相同且均屆清償期為其要件。經查，被告抗辯其
    所經營之宏電公司因原告要求，而虛偽開立不實統一發票供
    原告經營之橡榮公司報稅，致遭稅捐機關核定應繳稅額千萬
    餘元乙節，縱屬為真，被告所欲主張抵銷之債權係屬宏電公
    司所有，被告固為宏電公司負責人，惟其與宏電公司法律上
    人格有別，自不得據宏電公司所有之債權主張與原告對其所
    有系爭借款債權相抵銷，是被告所辯，不足採信。
五、從而，原告依消費借貸之法律關係，請求被告給付系爭借款
    本金及利息共計1,487,200 元及就本金部分即1,393,809 元
    自89年3 月16日起至清償日止，按週年利率5%計算之利息，
    為有理由，應予准許。
六、原告陳明願供擔保，聲請宣告假執行，核無不合，爰酌定相
    當擔保金額准許之。
七、據上論結，本件原告之訴為有理由，依民事訴訟法第78條、
    第390 條第2 項，判決如主文。
中　　華　　民　　國　　94　　年　　11　　月　　24　　日
                  民事第一庭    法　官　賴惠慈
以上正本係照原本作成
如對本判決上訴，須於判決送達後20日內向本院提出上訴狀
中　　華　　民　　國　　94　　年　　11　　月　　24　　日
                                書記官　黃泰能
